【裁判字號】    90,自,369
【裁判日期】    901102
【裁判案由】    誣告
【裁判全文】
臺灣臺中地方法院刑事判決                            九十年度自字第三六九號
    自  訴  人  己○○
    代  理  人  丙○○
    被      告  乙○○
    右  一  人
    選任辯護人  劉憲璋
    被      告  戊○○
    被      告  丁○○
右列被告等因誣告案件，經自訴人提起自訴，本院判決如左：
    主  文
乙○○、戊○○、丁○○均無罪。
    理  由
一、自訴意旨如附件自訴狀所載。
二、按犯罪事實應依證據認定之，無證據不得推定其犯罪事實；又不能證明被告犯罪
    者，應諭知無罪之判決，刑事訴訟法第一百五十四條、第三百零一條第一項分別
    定有明文。次按誣告罪之成立，以意圖他人受刑事處分虛構事實而向該管公務員
    申告為其要件，故其所訴事實，雖不能證明係屬實在，而在積極方面尚無證據證
    明其確係故意虛構者，仍不能遽以誣告罪論處；且該罪之成立，以告訴人所訴被
    訴人之事實必須完全出於虛構或憑空捏造為要件，若所告尚非全然無因，或出於
    誤會或懷疑有此事實而為申告，以致不能證明其所訴之事實為真實，縱被訴人不
    負刑責，而告訴人本缺乏誣告之故意，亦難成立誣告罪名（最高法院四十三年台
    上字第二五一號、四十四年台上字第八九二號、四十六年台上字第九二七號判例
    意旨參照）。
三、本件自訴人認被告等涉犯誣告罪嫌，係以被告等前對自訴人提起侵占等罪嫌之告
    發，業經台灣台中地方法院檢察署檢察官為不起訴處分確定（九十年度偵字第七
    一九九號），為其主要論據。惟訊據被告等堅詞否認有自訴人所指誣告犯行，並
    辯稱：自訴人長期掌管「永興祠」之廟產、財務，每年均以「永興祠」名義向信
    徒收取「丁口錢」及樂捐，卻未公佈收支情形，以昭公信；又永興祠於八十一年
    辦理寺廟登記時，原於大雅鄉農會有乙種存款新台幣（下同）一百萬元，嗣於八
    十二年三月間，卻僅餘四千二百七十三元；另「永興祠」向案外人江文德購買土
    地，總價款為一百八十萬八千九百五十元，詎「永興祠」卻張貼帳目明細表指稱
    購地價款為二百零七萬五千九百元，且「永興祠」曾有修繕廟宇之必要，自訴人
    卻拒不撥款，告發人等乃認自訴人所長期掌管之「永興祠」之財務，有資產短少
    、流向不明之情形，始行提出告發，自屬適法，並無自訴人所指誣告犯行等語。
    經查：
    （一）自訴人確有被告等所指擔任「永興祠」之寺廟管理人一節，有台中縣政府
          寺廟登記表影本一份在卷可稽，核屬實在。又依該份寺廟登記表記載，「
          永興祠」於八十一年十二月間，在大雅鄉農會確有乙種存款一百萬元。另
          被告乙○○與案外人陳宜淵、張金發、甲○○等人，於八十七年七月二十
          七日，確曾代理「永興祠」以一百八十萬八千九百五十元之價格，向案外
          人江文德購買座落台中縣大雅鄉○○段一九三之四號土地，欲供「永興祠
          」使用，惟「永興祠」對外公佈之帳目明細表，卻記載購地價款為二百零
          七萬五千九百元等情，有不動產買賣契約書及案外人江琨瑛所繕寫之帳目
          明細表影本各一份在卷可參。是被告等於八十九年十月十九日致函法務部
          之檢舉信所附之附件，均屬真實而非偽造。
    （二）次查，自訴人於擔任「永興祠」寺廟管理人期間，確有掌管「永興祠」在
          台中縣大雅鄉農會所開立之活期、定期存款之帳戶及保管箱印鑑一節，為
          自訴人所承認，據此觀之，「永興祠」在台中縣大雅鄉農會所開立之活期
          、定期存款帳戶之款項支領及保管箱之開啟，均須經自訴人蓋用印鑑後始
          得支領及開啟，則自訴人對於「永興祠」之財產自負有妥善保管之責。
    （三）再查，「永興祠」每年均另有選定「爐主」，負責舉辦法會，「永興祠」
          並另經由鄰長向信徒收取「丁口錢」一節，亦為自訴人所承認，且有收支
          簿影本在卷可參。惟自訴人於本院審理中自稱：因伊僅保管印章，不負責
款項之收支，故伊歷年來均未公佈帳目（見本院九十年十月十九日審判筆
          錄）。另本院依被告等之聲請，向台中縣大雅鄉農會調取「永興祠」於該
          農會所開立之存款帳戶往來明細，「永興祠」於八十二年三月間，設於大
          雅鄉農會之第○一○–○○一–0000000–○號活期存款帳戶，僅
          有四千二百七十三元之存款，此與前述「永興祠」於八十一年十二月間辦
          理寺廟登記時所載之存款一百萬元，確有相當差距，自訴人復聲稱八十一
          年十二月間辦理寺廟登記時，「永興祠」之實際活期存款僅有二十五萬六
          千零六十一元（見自訴人所提出之各筆資金流向示意圖），則被告等在「
          永興祠」未定期公佈帳目，加以購地價款有不符等情形下，進而質疑廟產
          有遭身為管理人之自訴人侵占之情事，參諸常情，尚屬合理，自非全然出
          於虛構。是被告等認自訴人涉有侵占罪嫌而提起告發，嗣雖因並無足以使
          檢察官獲有自訴人犯罪嫌疑之心證而為不起訴處分，惟被告等或係出於誤
          會或懷疑有此事實始為申告，均缺乏誣告之故意，核與刑法上誣告罪之構
          成要件尚屬有間。尚難據此即謂其等有誣告行為。此外，本院復查無其他
          確切證據，足認被告等有自訴人所指之誣告犯行，不能證明被告等犯罪，
          依法應為其三人均無罪之諭知。據上論斷，應依刑事訴訟法第三百四十三
          條、第三百零一條第一項，判決如主文。
中      華      民      國    九十      年     十一     月      二      日
                                臺灣臺中地方法院刑事第七庭
                                    法  官  林  宗  成
右正本證明與原本無異。
如不服本判決，應於送達後十日內向本院提出上訴狀（須附繕本），上訴於台灣高等
法院台中分院。
                                    書記官
中      華      民      國    九十      年     十一     月      二      日


司法院資訊處製作；財團法人民間司法改革基金會備份。
